【裁判字號】    94,易,1427
【裁判日期】    950109
【裁判案由】    業務侵占
【裁判全文】
臺灣高雄地方法院刑事判決              94年度易字第1427號
公  訴  人  臺灣高雄地方法院檢察署檢察官
被      告  甲○○
選任辯護人  黃小航律師
            黃如流律師
            李文禎律師
上列被告因業務侵占案件，經檢察官提起公訴（93年度偵字第24
920 號），被告為有罪之陳述，經本院合議庭裁定改依簡式審判
程序審理，判決如下：
    主  文
甲○○連續意圖為自己不法之所有，而侵占對於業務上所持有之
物，處有期徒刑捌月，緩刑參年。
    事  實
一、甲○○自民國92年11月2 日起，在國立高雄師範大學成人教
    育中心（以下簡稱高師大成人教育中心）擔任助理一職，負
    責高師大成人教育中心配合高雄市政府辦理市民學苑之報名
    收費等業務，為從事業務之人。竟基於意圖為自己不法所有
    之概括犯意，連續：(一)於92年12月起至93年3 月止，收取93
    年度第1 學期市民學苑學員所繳交之報名費用新台幣（下同
    ）一百零九萬六千二百五十元後，僅將其中二十三萬五千二
    百元繳回高師大成人教育中心，侵占八十六萬一千零五十元
    ；(二)於93年6 月起至93年9 月止，收取93學年度第2 學期市
    民學苑學員所繳交之報名費一百三十四萬八千五百七十五元
    ，僅將其中六十八萬六千五百二十元繳回高師大成人教育中
    心，侵占六十六萬二千零五十五元；合計前後共侵占一百五
    十二萬三千一百零五元，挪為已用。嗣其於93年10月4 日在
    犯罪未被發覺前，自行前往法務部調查局高雄市調查處自首
    ，並表明願受裁判之意思，始查悉上情。
二、案經法務部調查局高雄市調查處（以下簡稱高雄市調查處）
    移送臺灣高雄地方法院檢察署檢察官偵查起訴。
    理  由
壹、程序部分：
    本件被告所犯為死刑、無期徒刑或最輕本刑為三年以上有期
    徒刑以外之罪，其於準備程序中就被訴事實為有罪之陳述，
    經法官告知簡式審判程序之旨，並聽取公訴人之意見後，依
    刑事訴訟法第273 條之1 第1 項規定，裁定由受命法官獨任
    進行簡式審判程序，合先敘明。
貳、實體部分：
一、前揭犯罪事實，業據被告甲○○於高雄市調查處調查中、偵
    查中及本院審理時均坦承不諱，核與高師大成人教育中心主
    任楊國德於高雄市調查處調查中之指述情節相符（見偵卷第
    24頁），復有到職通知單4 紙、勞保加保、退保資料各1 件
    、被告之勞工保險被保險人投保資料表1 份、93年市民學苑
    經費收支概況明細表1 件、93年第1 學期、第2 學期市○○
    ○○路系統報名資料明細表各1 份、93年國立高雄師範大學
    計畫經費收支明細表1 份在卷可稽（見偵卷第68頁、第72頁
    、第73頁、第65頁、第17頁、第28頁、第30頁、第33頁），
    核被告自白與前揭事實相符，應可採信。本件事證已臻明確
    ，被告犯行堪予認定。
二、被告受僱於高師大成人教育中心擔任助理一職，其有對外收
    取市民學苑學員所繳付學費之權限，其所取得之款項，為業
    務上所持有之物。被告因其丈夫經營電腦生意失敗，遂籌集
    互助會以資還債，嗣因債務龐大，而挪用上開款項，以支付
    對其電腦債權廠商及互助會債權人之款項，核其所為，係犯
    刑法第336 條第2 項之業務侵占罪。其所為數次業務侵占行
    為，時間緊接，方法相同，所犯係構成要件相同之罪名，顯
    係出於概括之犯意反覆為之，為連續犯，應依刑法第56條之
    規定以一罪論，並加重其刑。又被告於犯罪後、於有偵查犯
    罪權限之機關及公務員發覺其犯罪前，主動向高雄市調查處
    自承其前揭業務侵占犯行，進而接受裁判等情，業據卷附高
    雄市調查處刑事93年11月26日高市肅字第09368517480 號案
    件移送書載明，並有被告之自首書狀1 件足憑（見偵卷第2
    頁、第4 頁），是被告此舉當認合於自首之要件，應依刑法
    第62條前段之規定，減輕其刑。依刑法第71條規定，就其刑
    之加重及減輕，應先加後減之。爰審酌被告因遭債務所困，
    而一時動念挪用其於業務上所持有之款項，其行為確有不當
    ，惟念其犯後坦承犯行，其侵占高師大成人教育中心一百一
    百五十二萬三千一百零五元，所造成之損失，業經被告與高
    師大成人教育中心達成和解，被告並已清償部分款項，有和
    解書1 份、收據2 紙在卷可按（見本院卷第50頁、第29頁、
    第41頁），足見其知所悔悟，犯後態度尚稱良好等一切情狀
    ，量處如主文所示之刑。查被告前未曾受有期徒刑以上刑之
    宣告，有卷附臺灣高等法院被告前案紀錄表在卷足憑（見本
    院卷第4 頁），其因一時失慮，而罹刑典，並與高師大成人
    教育中心達成和解，賠償被害人之損害，已如前述，其經此
    偵審程序，當知所警愓，信無再犯之虞，本院認所宣告之刑
    以暫不執行為適當，併諭知緩刑3 年，以啟自新。
參、據上論斷，應依刑事訴訟法第273 條之1 第1 項、第299 條
    第1 項前段，刑法第56條、第336 條第2 項、第74條第1 款
    ，罰金罰鍰提高標準條例第1 條前段，判決如主文。
本案經檢察官乙○○到庭執行職務。
中    華    民    國    95    年     1    月     9    日
                  刑事第八庭    法  官  賴文姍
以上正本證明與原本無異。
如不服本判決，應於判決送達後10日內，向本院提出上訴狀。
中    華    民    國    95    年     1    月     9    日
                                書記官  王高山
附錄本案論罪科刑法條：
刑法第336條
對於公務上或因公益所持有之物，犯前條第一項之罪者，處一年
以上、七年以下有期徒刑，得併科五千元以下罰金。
對於業務上所持有之物，犯前條第一項之罪者，處六月以上、五
年以下有期徒刑，得併科三千元以下罰金。
前二項之未遂犯罰之。


司法院資訊處製作；財團法人民間司法改革基金會備份。
